臺灣桃園地方法院交通事件裁定　　　　 93年度交聲字第472號
原處分機關　交通部公路總局新竹區監理所桃園監理站
異　議　人
即受處分人　甲○○　男25歲.
上列受處分人因違反道路交通管理處罰條例案件，對於交通部公
路總局新竹區監理所桃園監理站中華民國93年9 月2 日所為之處
分（原裁決案號：桃監裁罰字第裁52－Ｄ1 Ａ991219號）聲明異
議，本院裁定如下：
    主  文
原處分均撤銷。
甲○○不罰。
    理  由
一、原處分意旨略以：異議人即受處人甲○○於民國93年5 月18
    日上午11時40分許，駕駛車牌號碼8420─ＤＪ號自小貨車沿
    桃園縣蘆竹鄉○○○路往南崁方向行駛，在桃園縣蘆竹鄉○
    ○村○路營盤分線48號電線桿前過彎時，駛入對向車道，與
    對向行駛，由李木興所駕駛之車牌號碼5 Ｔ─0111號自小客
    車發生碰撞，造成李木興多處傷害，經桃園縣政府警察局交
    通隊以異議人違反道路交通管理處罰條例第45條第1 項第3
    款（原舉發單漏列第1 項）及同條例第61條第3 項之不依規
    定駛入來車道及肇事致人受傷，填製桃警局交字第Ｄ1 Ａ99
    1219號舉發違反道路交通管理事件通知單舉發，另依行政院
    93年6 月30日院台交字第0930086684－Ｂ號函、交通部93年
    6 月30日交路發字第093 Ｂ000050號、內政部93年6 月30日
    台內警字第0930076544號會銜令，道路交通管理處罰條例第
    61條於93年4 月21日修正，並自93年7 月1 日起施行，其中
    第3 項原定規定：汽車駕駛人，駕駛汽車違反道路交通安全
    規則，因而肇事致人受傷者，吊扣其駕駛執照三個月至六個
    月；修正後之條文為：汽車駕駛人，駕駛汽車違反道路交通
    安全規則，因而肇事致人受傷者，記違規點數三點：致人重
    傷者，吊扣其駕駛執照三個月至六個月，此修正前後法律顯
    有不同，係屬法律變更，然行政罰為行為罰，以行為時之法
    規為處罰依據，又依交通部93年6 月29日交路發字第093004
    0431號函示，93年4 月21日修正公布之道路交通管理處罰條
    例第61條，自93年7 月1 日起施行，其施行前之道路交通違
    規案件以依「行為時之法律處罰」處理。該站遂再依違反道
    路交通管理事件統一裁罰基準及處理細則第41條第4項 規定
    ，填掣桃監裁罰字第52－Ｄ1 Ａ991219號裁決書，處罰異議
    人新台幣九百元整，吊扣汽車駕駛執照三個月並違規點數一
    點等語。
二、異議人聲明異議之意旨略以：異議人甲○○於93年5 月18日
    上午11時40分許，駕駛車牌號碼8420─ＤＪ號小貨車於行駛
    桃園縣蘆竹鄉○○○路營盤分線48電線桿附近，於行駛車道
    與對方發碰撞，其情況如下：本路段，伊車道是小幅度左轉
    彎之下坡路段，而對方亦為小幅度右轉彎之上坡路段，案發
    之時，因對方車道有部大貨車駛來，而車牌號碼5 Ｔ─0111
    號自小客車跟隨在後，因其欲超此大貨車，加速駛入伊車道
    ，而因其轉入伊車道之時轉彎過大，以致該車過度偏右，致
    伊車直覺性偏左閃躲，而伊車又因面對大貨車已駛至伊車面
    前，故又向右閃避，但對方仍直駛而來，致雙方在伊車道發
    生碰撞，就此案件而言，實因該車牌號碼5 Ｔ─0111號自小
    客車超車不當以致和伊車發生碰撞，造成伊車受損嚴重及伊
    本人受傷，請予重新鑑定，以釐清肇事責任等語，為此具狀
    聲明異議云云，請求撤銷原處分。
三、經查：
  (一)異議人於本院調查時，對於其於上揭時、地，駕駛車牌號碼
    8420─ＤＪ號自小貨車沿桃園縣蘆竹鄉○○○路往南崁方向
    行駛，在桃園縣蘆竹鄉○○村○路營盤分線48號電線桿前與
    對向行駛，由李木興所駕駛之車牌號碼5Ｔ─0111號自小客
    車發生碰撞，並造成李木興（以下稱對方駕駛人李木興）多
    處傷害等事實並不爭執，並據證人即當日到場處理之警員沈
    宏昌於本院93年11月29日訊問時證述在卷，且有警製道路交
    通事故現場圖、事故現場照片九張等在卷可稽，是堪認此事
    實為真。
  (二)異議人在發生本件車禍後，經到場處理之桃園縣政府警察局
    交通隊警員以異議人違反道路交通管理處罰條例第45條第3
    款及同條例第61條第3 項之，填製桃警局交字第Ｄ1 Ａ9912
    19號舉發違反道路交通管理事件通知單舉發，原處分機關以
    前揭行政院函及交通部函，依違反道路交通管理事件統一裁
    罰基準及處理細則第41條第4 項規定，填掣桃監裁罰字第52
    －Ｄ1 Ａ991219號裁決書，處罰異議人新台幣九百元整，吊
    扣汽車駕駛執照三個月並違規點數一點，有舉發違反道路交
    通管理事件通知單、裁決書等附卷可稽，亦堪認此事實為真
    。
  (三)查原處分機關認定異議人有上揭交通違規行為，無非係以桃
    園縣政府警察局之認定為據，而依卷附之桃園縣政府警察局
    93 年8月19日桃警交字第0930011160號函所載，桃園縣政府
    警察局係以「根據現場撞擊點輪胎滑痕起點位於對向車道研
    判，蔡君係行經彎路時駛入對向車道」；訊之異議人則堅決
    否認駛入對向車道肇事，並為上開答辯，則本件所應探究者
    ，乃異議人是否有故意在行經彎路時駛入對向車道行駛之行
    為。
  (四)查：1.對方駕駛人李木興於93年5 月18日警詢雖指稱：「當
    時我駕車至事故地點時，因前面車輛（轎車）車速很慢，我
    車頭向左偏想超車（未超過車道分向線），當時對向車道有
    輛小貨車快速駛來，與我的車子發生碰撞，雙方車輛就滑行
    到警方到達時所看見的位置才停下來。‧‧‧我認為對方車
    速過快，對方又偏到我的車道內才會發生車禍。我車子的左
    前車角與對方左前車頭發生碰撞」云云，然異議人於93年5
    月19日警詢即稱：「我車子前方無車，對向車道有部大貨車
    駛來，而對方跟在大貨車後面。後來對方欲超越大貨車而駛
    入我的車道內（對方車身微偏，但整輛車都在我的車道），
    我第一個反應是往左閃避，但突然想到有大貨車，就馬上又
    往右閃避，我一直往右閃，但對方車子仍直駛而來，至對方
    的左前車頭與我車子的左後車身在現場有碎片的地方發生碰
    撞，致使我的車子閃到右側水溝，並撞上右側山壁」等語，
    因此，實難僅憑對方駕駛人李木興所述即逕認本件車禍係異
    議人駕駛上開自小貨車駛入對向車道而肇事。2.依卷附之現
    場照片所示，異議人所駕駛之上開自小貨車係左後車輪及其
    上近車輪位置之車廂受損，對方駕駛人李木興所駕駛之上開
    自小客車係左前保險桿有擦痕，左前方向燈掉落及該方向燈
    後方之左前葉子板破損，而證人即當日到場處理之警員沈宏
    昌於本院93年11月29日訊問時，亦證稱：「（異議人的小貨
    車是何處受損？）在左後輪的地方」，是以異議人所稱「對
    方的左前車頭與我車子的左後車身發生碰撞」為可採。3.又
    依卷附之現場照片及警製之道路交通事故現場圖所示，上開
    二車碰撞後所產生之碎片（為自小客車之燈殼碎片）係散落
    在異議人之車道內，此亦為證人沈宏昌於本院93年11 月29
    日訊問時證述在卷，足見上開二車確係於異議人行駛之車道
    內發生碰撞，對方駕駛人李木興所駕駛之自小客車確實有超
    越分向限制線行駛之情形。4.再依卷附之現場照片所示，於
    上開自小貨車後方之路面上有二道黑色痕跡，依證人沈宏昌
    於本院93年11月29日訊問時所證述，那二道黑色痕跡係異議
    人所駕駛之自小貨車之輪胎滑痕（所謂滑痕是指煞車踩死後
    ，車子的動力還會往前進，車輪就有一點打滑的現象，而在
    路面就會形成黑色痕跡，而車子的煞車痕是可以看得出來輪
    胎的紋路，如果是滑痕的話，整條都呈黑色的），因為滑痕
    直接延伸到自小貨車的底下，且該滑痕之起點在對向車道內
    ，而異議人於本院同日訊問時亦自承伊所駕駛之自小貨車確
    有駛入對向車道之情形，是異議人所駕駛之自小貨車在發生
    本件車禍前，確實有駛入對向車道之情形。5.次查，對方駕
    駛人李木興於警詢即稱伊當時要超車，異議人亦稱伊當時見
    到對向車道有部大貨車，對方欲超越大貨車而駛入伊的車道
    內，足見異議人所駕駛之自小貨車前方於當時並無其他車輛
    阻擋，對方駕駛人李木興乃駛入異議人之車道欲超越前車，
    因而，異議人所稱「我發現前方有一台車在我的車道，我本
    來想往左閃讓它過，但我突然想到它的前方有壹台大貨車，
    就馬上又往右閃避，我一直往右閃‧‧‧我純粹是閃避車輛
    而已，我前面沒有車子，我沒有必要蛇行。」等語，尚屬可
    信。6.綜上所述，本件車禍係對方駕駛人李木興駕駛之自小
    客車侵入異議人之車道內，該自小客車之左前車頭碰撞異議
    人所駕駛之自小貨車的左後車身，而異議人在車禍發生前會
    駛入對向車道，係為了閃避上開欲超車之自小客車，因而，
    異議人並非故意在行經彎路時駛入對向車道行駛一節，已堪
    予認定。
  (五)本件異議人既非故意在行經彎路時駛入對向車道行駛，即難
    認異議人有何違反道路交通安全規則，舉發機關以異議人一
    不依規定駛入來車道，二違反道路交通安全規則肇事致人受
    傷，尚有誤會，而原處分機關據以裁處異議人罰鍰、吊扣駕
    駛執照及記違規點數一點，即有未洽，故認異議人聲明異議
    為有理由，應由本院撤銷原處分，另為異議人不罰之諭知。
據上論斷，應依道路交通管理處罰條例第87條第2 項、道路交通
案件處理辦法第20條前段，裁定如主文。
中　　華　　民　　國　  94　　年　　2　　月　　 18　　日
                    交通法庭  法  官  林 春 鈴
上正本證明與原本無異。
如不服本裁定，應於裁定送達後5日內向本院提出抗告狀。
　　　                    　　書記官　江世亨
中　　華　　民　　國　  94　　年　　2　　月　　 18　　日
